臺灣嘉義地方法院民事裁定
110年度監宣字第65號
聲  請  人  蔡育儒  


相  對  人  周芳儀  


上列當事人間請求監護宣告事件，本院裁定如下：
    主    文
宣告周芳儀（女，民國00年0月0日生，身分證統一編號：Z○○○○○
○○○○號）為受輔助宣告之人。
選定蔡育儒（女，民國00年00月00日生，身分證統一編號
：Z○○○○○○○○○號）為受輔助宣告之人周芳儀之輔助人
。
聲請程序費用新臺幣壹仟元由受輔助宣告之人周芳儀負擔。
    理    由
一、聲請意旨略以：聲請人為相對人母親，相對人因發展遲緩，
    致其不能為意思表示或受意思表示，或辨識其意思表示效果
　　，爰依民法第14條、第1110條、第1111條及家事事件法第16
　　4 條等規定，聲請宣告相對人為受監護宣告之人，並選定聲
    請人為相對人之監護人，及指定聲請人之胞姊蔡侑均為會同
    開具財產清冊之人；如認未達監護宣告之程度，則依民法第
    14條第3 項及家事事件法第174 條裁定為輔助宣告，並選任
    聲請人為相對人之輔助人等語。
二、對於因精神障礙或其他心智缺陷，致其為意思表示或受意思
    表示，或辨識其意思表示效果之能力，顯有不足者，法院得
    因本人、配偶、四親等內之親屬、最近一年有同居事實之其
    他親屬、檢察官、主管機關或社會福利機構之聲請，為輔助
    之宣告。受輔助宣告之人，應置輔助人；法院為輔助之宣告
    時，應依職權就配偶、四親等內之親屬、最近一年有同居事
    實之其他親屬、主管機關、社會福利機構或其他適當之人選
    定一人或數人為輔助人。法院選定輔助人時，應依受輔助宣
    告之人之最佳利益，優先考量受輔助宣告之人之意見，審酌
    一切情狀，並注意下列事項：受輔助宣告之人之身心狀態與
    生活及財產狀況、受輔助宣告之人與其配偶、子女或其他共
    同生活之人間之情感狀況、輔助人之職業、經歷、意見及其
    與受輔助宣告之人之利害關係，民法第15條之1、第1113條
    之1準用第1111條及第1111條之1分別定有明文。又法院對於
    監護之聲請，認為未達民法第14條第1項之程度者，得依民
    法第15條之1第1項規定，為輔助之宣告，民法第14條第3 項
    亦有明文。次按法院對於監護宣告之聲請，認為未達應受監
    護宣告之程度，而有輔助宣告之原因者，得依聲請或依職權
    以裁定為輔助之宣告。法院為前項裁定前，應使聲請人及受
    輔助宣告之人有陳述意見之機會，家事事件法第174條第1項
    、第2項規定甚明。
三、經查，聲請人主張之前揭事實，已據其提出戶籍謄本、親屬
    系統表、身心障礙證明（中度）影本為憑。又本院審驗相對
    人之精神及心智狀況，在鑑定人面前點呼相對人，訊問相對
    人下列問題，其回答：「（有無就學？）沒有。」、「（今
    天幾月幾日？）4 月13日。」、「（今天星期幾？）星期二
　　。」、「（現在上午或下午？）早上。」、「（畢業學校？
　　）新榮高中。」、「（現今總統是何人？）未回答。」、「
　　（目前在何處？）醫院。」、「（你住在何處？）布袋。」
　　、「（你的地址？）布袋鎮新北五街130號。」、「（你的
　　身分證字號？）不知道。」、「（你有兄弟姊妹？）有。」
　　、「（幾個兄弟姊妹？）2個。」、「（指聲請人，這位是
    誰？）媽媽。」、「（爸爸今天為何沒有一起來？）未回答
　　。」、「（你目前有無工作？）未回答。」、「（100-7=？
　　）不會算。」、「（你會不會讀報紙？）不會。」等語。並
    參酌長庚醫療財團法人嘉義長庚紀念醫院醫師周士雍所為之
    鑑定結果，認相對人自幼發展遲緩，經智力測驗結果其智商
    為45，屬中度智能不足，相對人可簡單對話，但對複雜之文
    句無法理解，亦無法詳細表達，能協助簡單家事，會購買物
    品，但不會簡單計算，不會找錢，無法閱讀報紙及理解文章
    意思，其思考、理解、判斷等能力明顯低於常人，心智年齡
    相當於小學低年級程度等語，此有本院民國110年4月13日之
    訊問筆錄、精神鑑定報告書附卷可稽。本院審酌上開訊問及
    鑑定人之鑑定結果，認相對人非完全不能為意思表示或受意
    思表示，或辨識其意思表示之效果，未達應受監護宣告之程
    度，從而，聲請人聲請對相對人為監護宣告，雖無理由，惟
　　相對人因其他心智缺陷，致其為意思表示或受意思表示或辨
    識意思表示效果之能力，顯有不足，仍有受輔助宣告之必要
　　，依前揭規定，宣告相對人為受輔助宣告之人如主文第一項
    所示。
四、本件相對人既經為輔助之宣告，已如上述，自應依上開規定
    ，為其選定輔助人。本院審酌聲請人願意擔任受輔助宣告人
    之輔助人，相對人父親亦同意由聲請人擔任相對人之輔助人
　　，有戶籍謄本、同意書在卷可證，併參兩造同住，且為母女
    關係，彼此間應具有一定之信賴感及依附感，堪信由聲請人
    擔任相對人之輔助人，應符合相對人之最佳利益，爰裁定如
    主文第二項所示。
五、又法院為輔助宣告時，受輔助宣告之人對其財產仍具處分權
    能，輔助人僅於民法第15條之2第1項等事件對於輔助宣告之
    人之行為具有同意與否之權限，本件輔助人無須開具財產清
    冊陳報法院，附此敘明。
六、依家事事件法第177 條第2 項、第164 條第2 項，裁定如主
    文。

中　　華　　民　　國　　110 　年　　4 　　月　　19　　日
               家事法庭  法　　　官 黃仁勇           
以上正本係照原本作成。
如對本裁定抗告，須於裁定送達後10日之不變期間內，向本院提
出抗告狀，並繳納抗告費新臺幣1,000元。
中　　華　　民　　國　　110 　年　　4 　　月　　19　　日
                         書　記　官　黃郁萍